臺灣花蓮地方法院民事裁定
111年度消債更字第35號
聲  請  人  
即  債務人  周世維  
代  理  人  張照堂律師（法扶律師）
上列聲請人因消費者債務清理事件聲請更生，本院裁定如下：
    主    文
債務人甲○○自民國111年11月28日下午4時起開始更生程序。
命司法事務官進行本件更生程序。   
    理    由
一、按債務人不能清償債務或有不能清償之虞者，得依本條例所
    定更生或清算程序，清理其債務；債務人無擔保或無優先權
    之本金及利息債務總額未逾新臺幣（下同）1,200萬元者，
    於法院裁定開始清算程序或宣告破產前，得向法院聲請更生
    ；債務人對於金融機構負債務者，在聲請更生或清算前，應
    向最大債權金融機構請求協商債務清償方案，或向其住、居
    所地之法院或鄉、鎮、市、區調解委員會聲請債務清理之調
    解，觀諸消費者債務清理條例（下稱消債條例）第3條、第4
    2條第1項、第151條第1項規定自明。次按法院開始更生程序
    之裁定，應載明其年、月、日、時，並即時發生效力；法院
    開始更生或清算程序後，得命司法事務官進行更生或清算程
    序，必要時得選任律師、會計師或其他適當之自然人或法人
    一人為監督人或管理人，復為消債條例第45條第1項、第16
    條第1項所明定。所謂「不能清償債務或有不能清償之虞」
    者，係指債務人欠缺清償能力，且對於已屆清償期，或已受
    請求債務之全部或主要債務，客觀上可預見處於通常且繼續
    的不能清償之狀態而言，方符合消費者債務清理條例為使不
    幸陷入經濟困境之人得以清理債務、重建生活，並在債務清
    理過程中能保有符合人性尊嚴之最低基本生活之目的，亦即
    本院自應綜合聲請人目前全部收支及財產狀況，評估是否不
    能維持符合人性尊嚴之最基本生活條件，而有「不能清償或
    不能清償之虞」之情。
二、聲請人聲請意旨略以：其名下無不動產，現任職於台灣中油
    股份有限公司北埔加油站，每月薪資35,000元，須扶養4名
    未成年子女，每月之必要支出為30,866元，目前負債總額約
    為1,820,488元，且配偶乙○○亦因積欠債務和債權人協商還
    款，家裡經濟狀況窘迫，顯見有不能清償之情事，每月可還
    款4,000元等語。　　
三、經查：
　㈠聲請人依消債條例第151條第1項規定，向本院聲請債務清理
    之調解，嗣調解未成立，聲請人並於調解不成立後聲請進入
    更生程序，有本院調解不成立證明書可證，是聲請人既經前
    置調解不成立在案，依法自得聲請更生程序。本院自應綜合
    聲請人目前全部收支及財產狀況，評估是否已達不能維持最
    低生活條件，而有「不能清償債務或有不能清償之虞」之情
    形，茲為本件是否准予更生之判斷準據。
　㈡聲請人主張其現任職於台灣中油股份有限公司北埔加油站等
    情，有在職證明書在卷可參（司消債調卷第37頁），且聲請
    人提出之郵局存簿交易明細，每月均有固定薪資匯入，平均
    約為35,000元。於查無聲請人有其他收入來源之情形下，堪
    信聲請人所述為真實。是本院即以每月35,000元作為計算聲
    請人每月償債能力之基礎。
　㈢按債務人必要生活費用，以最近一年衛生福利部或直轄市政
    府所公告當地區每人每月最低生活費一點二倍定之。受扶養
    者之必要生活費用，準用第一項規定計算基準數額，並依債
    務人依法應負擔扶養義務之比例認定之。消費者債務清理條
    例第64條之2第1項、第2項定有明文。次按債務人聲請更生
    或清算時所提財產及收入狀況說明書，其表明每月必要支出
    之數額，與本條例第64條之2第1項、第2項規定之認定標準
    相符者，毋庸記載原因、種類及提出證明文件，消債條例施
    行細則第21條之1第3項亦有明定。聲請人個人日常生活必要
    費用部分，審酌聲請人負債之現況，基於社會經濟活動之互
    賴及誠信，該日常生活所需費用，自應節制開支，不得有超
    越一般人最低生活標準之享受，否則反失衡平，本院參酌衛
    生福利部所公告111年度臺灣省每人每月最低生活費用標準
    之1.2倍為17,076元，則聲請人每月最低生活費除有特殊情
    形並有證據證明者外，自宜以前開數額為度，始得認係必要
    支出。而聲請人主張每月生活必要支出以110年度之標準計
    算即14,866元，較111年度為低，當無浮報之虞，即屬可採
    。
　㈣聲請人主張4名未成年子女扶養費每人每月4,000元部分，查
    聲請人與配偶乙○○生育4名子女，出生年份在96年至104年間
    ，最年長的子女僅15歲，均須仰賴父母扶養，而參以上開11
    1年度最低生活費用標準及聲請人與其配偶共同負擔扶養費
    用，本院認聲請人主張其未成年子女每人每月扶養費用4,00
    0元，尚屬可採。
　㈤從而，聲請人每月生活必要支出為30,866元，而聲請人目前
    每月收入35,000元扣除生活必要支出後，僅餘4,134元，聲
    請人願每月還款4,000元。而聲請人目前負債總額約為1,820
    ,488元，若以上開餘額按月攤還本金，聲請人至少需約36.6
    年始能清償完畢，更遑論前開債務仍須另行累計每月高額之
    利息及違約金，聲請人每月得用以償還債務之數額顯然更低
    ，尚待支付之債務總額應屬更高，其還款年限顯然更長，且
    聲請人為71年次，目前為40歲，離法定退休年齡之65歲雖餘
    25年，但依前述，聲請人仍無法在法定退休年齡之前清償債
    務，故聲請人之收入及財產確不足履行全部債務，堪認其主
    張有不能清償債務情事，當屬實在，而有藉助更生制度調整
    其與債權人間之權利義務關係，以重建其經濟生活之必要。
    從而，聲請人主張其有消債條例第3 條所規定「不能清償債
    務或有不能清償之虞」之情形，應屬可採。
四、綜上所述，聲請人係一般消費者，且有不能清償債務或有不
    能清償之虞之情形，所負無擔保或無優先權之債務未逾1,20
    0萬元，復未經法院裁定開始清算程序或宣告破產，曾聲請
    債務清理之調解然未成立，此外，又查無聲請人有消債條例
    第6條第3項、第8條或第46條各款所定駁回更生聲請之事由
    存在，則聲請人聲請更生，即屬有據，並依上開規定命司法
    事務官進行本件更生程序，爰裁定如主文。
五、債務人於更生程序開始後，應禁止貪圖享受、節制慾望，避
    免支出與其收入顯不相當之不必要花費，並提出足以為債權
    人會議可決或經法院認為公允之更生方案供為採擇，而司法
    事務官於進行本件更生程序、協助債務人提出更生方案時，
    亦應依社會常情及現實環境衡量債務人之償債能力，並酌留
    其生活上應變所需費用，進而協助債務人擬定允當之更生方
    案，始符消債條例重建債務人經濟生活之立法目的，附此敘
    明。　　　
中　　華　　民　　國　　111 　 年　　11　　月　　28　　
日
                  消債法庭　　法　官　邱韻如
上為正本係照原本作成。
本件不得抗告。
中　　華　　民　　國　　111 　年　　11　　月　　28　　日
                              書記官  張芝瑜